【裁判字號】    98,上訴,749
【裁判日期】    980420
【裁判案由】    違反毒品危害防制條例
【裁判全文】
臺灣高等法院臺中分院刑事判決         98年度上訴字第749號
上  訴  人
即  被  告    甲○○
                      另案於臺灣臺中監獄臺中分監執行中
              乙○○
                      現羈押於臺灣臺中看守所
上列上訴人等因違反毒品危害防治條例案件，不服臺灣臺中地方
法院97年度訴字第4953號中華民國98年2月13日第一審判決（起
訴案號：臺灣臺中地方法院檢察署97年度偵字第24206號），提
起上訴，本院判決如下：
    主  文
上訴駁回。
    理  由
一、按「依刑事訴訟法第350條、第361條、第362條、第367條規
    定，不服地方法院之第一審判決而上訴者，須提出上訴書狀
    ，並應敘述具體理由，為上訴必備之程式；其所提出之書狀
    未敘述上訴理由，或僅曾以言詞陳述上訴理由者，均應於上
    訴期間屆滿後20日內補提理由書於第一審法院。第一審法院
    經形式審查，認逾期未補提上訴理由者，應定期間先命補正
    ；逾期未補正者，為上訴不合法律上之程式，應以裁定駁回
    。倘已提出上訴理由，但所提非屬具體理由者，則由第二審
    法院以上訴不合法律上之程式，判決駁回。而所謂具體理由
    ，必係依據卷內既有訴訟資料或提出新事證，指摘或表明第
    一審判決有何採證認事、用法或量刑等足以影響判決本旨之
    不當或違法，而構成應予撤銷之具體事由，始克當之（例如
    ：依憑證據法則具體指出所採證據何以不具證據能力，或依
    憑卷證資料，明確指出所為證據證明力之判斷如何違背經驗
    、論理法則）；倘僅泛言原判決認定事實錯誤、違背法令、
    量刑失之過重或輕縱，而未依上揭意旨指出具體事由，或形
    式上雖已指出具體事由，然該事由縱使屬實，亦不足以認為
    原判決有何不當或違法者（例如：對不具有調查必要性之證
    據，法院未依聲請調查亦未說明理由，或援用證據不當，但
    除去該證據仍應為同一事實之認定），皆難謂係具體理由，
    俾與第二審上訴制度旨在請求第二審法院撤銷、變更第一審
    不當或違法之判決，以實現個案救濟之立法目的相契合，並
    節制濫行上訴」（參照最高法院97年台上字第 892號判決意
    旨）。
二、查，上訴人即被告乙○○、甲○○因不服臺灣臺中地方法院
    第一審判決，分別於法定上訴期間之98年2月26日、同年3月
    月 4日向原審法院提起上訴，被告乙○○上訴意旨略以：伊
    係為被告甲○○所利用，為其送毒品予買方，伊之犯罪情節
    較諸被告甲○○為輕。又伊原在菜市場擺攤做生意，有正當
    工作，並非遊手好閒之人，家中除妻子罹患疾病外，尚須扶
    養體弱多病之82歲高齡母親，經濟壓力甚為沉重，原審對被
    告原有正當工作及家庭狀況堪憐等情節未予審酌，逕予判決
    重刑，實有未洽云云；被告甲○○上訴意旨則略以：伊犯案
    之時間係自 97年9月3日起至同年10月13日止，犯罪時間僅1
    月餘，時間密接應屬接續犯，縱基於刑法公平原則之考量，
    而改採一罪一罰之立法政策，然於定應執行刑時，亦應就各
    別刑罰之目的，輕重罪間體系之平衡詳加斟酌云云。觀其等
    2 人之上訴意旨僅指摘原判決量刑過重，其就第一審判決究
    有何具體事由，致判決不當、違法或量刑失衡，並無一語涉
    及，自非屬得上訴第二審之具體理由。且原審就被告 2人所
    涉犯罪情節，已於理由書中明確記載：被告 2人販賣毒品均
    係小額交易，且販賣對象僅 5人，總所得分別為新臺幣（下
    同）2萬9400 元、1萬1000元，與一般大毒梟動輒數十萬元
    或數百萬元，顯有差別，而販賣第一級毒品之法定刑為死刑
    或無期徒刑，可謂情輕法重，其犯罪情狀在客觀上非無可憫
    恕之處，如對被告 2人科以最低刑度仍嫌過重，爰均依刑法
    第59條之規定酌量減輕其刑等語，並詳為論述量處被告 2人
    刑度之一切犯罪情狀，故原審已就量刑詳為斟酌，被告乙○
    ○謂原審未予審酌科刑之事由，逕予判處重刑，顯有誤會。
    又被告呂正杰以其本案所犯數次販賣第一級毒品之行為，同
    屬接續犯之一行為，應包括地評價為一罪云云，指摘第一審
    判決不當。然所謂接續犯，係指行為人之數行為於同時同地
    或密切接近之時地實行，侵害同一之法益，各行為之獨立性
    極為薄弱，依一般社會健全觀念，在時間差距上，難以強行
    分開，在刑法評價上，以視為數個舉動之接續實行，合為包
    括之一行為予以評價，較為合理始足當之（例如在同一時地
    ，接續施用二包以上毒品，於刑法刪除連續犯規定之前，自
    始即認為屬於接續犯）。如主觀上雖基於一個概括犯意，客
    觀上有先後數行為，逐次實行而具連續性，其每一前行為與
    次行為，依一般社會健全觀念，在時間差距上，可以分開，
    在刑法評價上，各具獨立性，每次行為皆可獨立成罪，構成
    同一之罪名者，於94年2月2日修正公布之刑法施行前，固應
    依連續犯，論以一罪，但修正後新法，因連續犯之規定已刪
    除，自應一罪一罰，始符合法律修正之本旨。被告呂正杰販
    賣第一級毒品之時間，依原審認定，係自97年9月3日起至同
    年10月13日止，販賣之對象為余鎮甫、游昌汶、羅唯慎、鄭
    楠進、黃月沐等多人，此類綿延數日且異其對象之販賣毒品
    行為，依社會通念，不能將之視為一個行為之接續進行，給
    予單純一罪之刑法評價，與刑法接續犯之觀念不符。原審論
    以數罪併罰，並無違法之處，被告呂正杰執此為由，指摘原
    審判決不當，亦非具體之上訴理由。被告2人既未提出具體
    之上訴理由，揆諸上開規定，被告 2人之上訴顯不合法律上
    程式，爰不經言詞辯論，逕予判決駁回。
據上論結，應依刑事訴訟法第367條、第372條，判決如主文。
中    華    民    國    98    年    4     月    20    日
            刑事第十庭    審判長法  官  林  照  明
                                法  官  林  欽  章
                                法  官  蔡  名  曜
以上正本證明與原本無異。
如不服本判決應於收受送達後10日內向本院提出上訴書狀，其未
敘述上訴之理由者，並得於提起上訴後10日內向本院補提理由書
（均須按他造當事人之人數附繕本）「切勿逕送上級法院」。
                                書記官  劉  恒  宏
中    華    民    國    98    年    4     月    20    日


司法院資訊處製作；財團法人民間司法改革基金會備份。
